【裁判字號】    97,訴,5407
【裁判日期】    970908
【裁判案由】    清償借款
【裁判全文】
臺灣臺北地方法院民事裁定              97年度訴字第5407號
原      告  台新國際商業銀行股份有限公司
法定代理人  乙○○
被      告  甲○○
上列當事人間請求清償借款事件，本院裁定如下：
    主      文
本件移送臺灣台中地方法院。
    理      由
一、按當事人得以合意定第一審管轄法院，然合意管轄案件中，
    倘當事人之一造為法人或商人，依其預定用於同類契約之條
    款而成立，按其情形顯失公平者，他造於為本案之言詞辯論
    前，得聲請移送於其管轄法院，民事訴訟法第24條第1 項前
    段、第28條第2 項前段分別定有明文。核前開法條意旨，無
    非在避免當事人之一造為法人或商人者，利用其經濟上強勢
    地位及預定用於同類契約之債務履行地或合意管轄條款，剝
    奪他造應訴之機會，以實質保障經濟上弱勢者在憲法上所保
    障之訴訟權。是以，定型化契約當事人因此爭執涉訟時，如
    法人或商人據此向合意管轄法院起訴，在不影響當事人程序
    利益及浪費訴訟資源之情況下，非法人或商人之他造於為本
    案之言詞辯論前，得聲請移送於其管轄法院。
二、經查，本件原告固主張依當事人間之通信貸款約定書第4 條
    第5 項之約定，雙方合意以本院為管轄法院，爰向本院起訴
    請求被告清償借款，惟被告與原告間通信貸款約定書為原告
    預定用於同類契約之條款，而原告為法人，被告住所則在「
    台中縣大里鄉○○路59之5 號」，辦理本件信用貸款之際被
    告住所、工作地點亦均在台中縣，此觀原告起訴狀、被告聲
    請狀、戶籍謄本、通信貸款申請書所載即明，亦即本件被告
    訂立信用貸款契約、債務履行地以及日常生活作息之地點均
    在台中縣，參諸台中縣與本院所在地臺北市距離甚遠，若認
    其等須受原告單方所擬定條款之約束，而遠赴本院應訴，如
    此其等在考量勞力、時間及費用等程序上不利益之情況下，
    或須因此放棄應訴之機會，則對其而言當屬顯失公平。反觀
    原告為頗具規模之金融公司，在各地均有營業處所，應訴並
    無不便，則雙方間信用貸款約定書第4 條第5 項關於合意定
    本院為第一審管轄法院之約定確有顯失公平之情形，揆諸首
    揭法條及說明，本件即應排除合意管轄法院規定之適用。兩
    造間既無其他特別審判籍管轄法院規定之適用，被告又於本
    案言詞辯論前即具狀聲明其現居住於台中縣，故至台灣台中
    地方法院應訴，交通上自較便利，則依民事訴訟法第1 條第
    1 項之規定，自應由被告住所地法院即臺灣台中地方法院管
    轄，爰依被告之聲請，將本件移送於該管轄法院。
三、爰依前開規定，裁定如主文。
中    華    民    國    97    年    9     月     8    日
                  民事第五庭    法  官  吳佳薇
如對本裁定抗告須於裁定送達後10日內向本院提出抗告狀，並繳
納抗告費新臺幣1,000元
以上正本係照原本作成。
中    華    民    國    97    年    9     月     8    日
                                書記官  許博為


司法院資訊處製作；財團法人民間司法改革基金會備份。
